臺灣高雄地方法院行政訴訟判決
110年度交字第383號
原      告  黃雅如  


被      告  高雄市政府交通局

代  表  人  張淑娟  
訴訟代理人  蘇健義  
上列當事人間交通裁決事件，原告不服被告民國110 年8 月26日
高市交裁字第32-BZG275618號裁決，提起行政訴訟，本院判決如
下：
    主  文
原告之訴駁回。
訴訟費用新臺幣參佰元由原告負擔。
    事實及理由
一、程序事項：本件為交通裁決事件，依兩造所述各節及卷內資
    料所示，本件事證已臻明確，本院認無經言詞辯論之必要，
    爰依行政訴訟法第237 條之7 之規定，不經言詞辯論而為判
    決。
二、事實概要：原告於民國110 年6 月14日9 時32分許，騎乘車
    牌號碼000-0000號普通重型機車（下稱系爭機車），在高雄
    市○○○區○○路000 號前、中正路8-1 號前，因有2 次「
　　汽車駕駛人未依規定使用方向燈」之違規行為，經民眾檢舉
    ，由高雄市政府警察局仁武分局（下稱舉發機關）員警填掣
    高市警交相字第BZG275617 、BZG000000 號舉發違反道路交
    通管理事件通知單（下依序稱第1 次違規、第2 次違規，合
    稱為系爭舉發通知單）逕行舉發。嗣原告於應到案日期前之
    110 年7 月8 日向被告陳述不服，經被告函詢舉發機關後，
    認原告確有上揭違規行為，乃依道路交通管理處罰條例（下
    稱處罰條例）第42條規定，於110 年8 月26日開立高市交裁
    字第32-BZG275617、32-BZG275618號裁決書，各裁處原告「
    罰鍰新臺幣（下同）1,200 元」。原告不服被告就第2 
　　次違規部分所為之110 年8 月26日高市交裁字第32-BZG2756
    18號裁決書（下稱原處分），遂提起行政訴訟。
三、原告主張：就第1 次違規部分，原告願意受罰且已準備繳納
    罰鍰，惟就第2 次違規部分，因原告前揭2 次違規行為，違
    規時間僅相隔5 秒鐘，違規地點相同，然被告卻連續裁處，
    原告認為不合理，且原告沒有要變換車道，只是超車前方大
    車等語。並聲明：原處分撤銷。
四、被告則以：經檢視採證影片可見：畫面時間09:32:08-原告
    車輛NCN-7992在鳥松區中正路6-9號前，由慢車道向左變換
    車道至外側快車道，未全程使用方向燈、09:32:11-原告車
    輛經過東豐巷交岔路口、09:32:14-原告車輛行駛在鳥松區
    中正路8-1號前，由外側快車道向右變換車道至慢車道，未
    全程使用方向燈…影片結束，足證原告車輛於上開時、地變
    換車道，確有2 次未使用方向燈，違規屬實；又按處罰條例
    第85條之1 第2 項規定略以：「第7 條之2 之逕行舉發案件
    有下列情形之一者，得連續舉發：一、逕行舉發汽車行車速
    度超過規定之最高速限或低於規定之最低速度或有第33條第
    1 項、第2 項之情形，其違規地點相距6 公里以上、違規時
    間相隔6 分鐘以上或行駛經過一個路口以上。但其違規地點
    在隧道內者，不在此限」。另交通部107 年9 月21日交路字
    第1070026758號函釋略以：「有關違規地點相距6公里以上
    、違規時間相隔6 分鐘以上或行駛經過1 個路口以上，應係
    單一或具有持續性之違規行為（如持續超速、持續違規行駛
    路肩等），需透過連續舉發次數，作為違規行為次數認定，
    進而對多次違規行為予以處罰時方有適用。倘其行為係二以
    上違規行為，仍應依違反道路交通管理事件統一裁罰基準及
    處理細則第3 條第1項 規定分別舉發、處罰」。經查，本案
    2 件違規原告車輛已通過東豐巷之路口，依前揭「行駛經過
    一個路口以上得連續舉發」意旨，則原告各該次「汽車駕駛
    人未依規定使用方向燈」係屬不同之違規行為，分別構成行
    政法上義務之違反，且為自然單一行為，依據行政罰法第25
    條之規定，應分別評價、處罰。是原告於前揭時間、地點確
    有2 次「汽車駕駛人未依規定使用方向燈」之違規事實，被
    告據以裁處，洵無不合等語，資為抗辯。並聲明：原告之訴
    駁回。
五、本院之判斷：
  ㈠按「汽車駕駛人，不依規定使用燈光者，處1,200 元以上3,6
    00 元以下罰鍰。」、「第7 條之2 之逕行舉發案件有下列
    情形之一者，得連續舉發：一、逕行舉發汽車行車速度超過
    規定之最高速限或低於規定之最低速度或有第33條第1 項、
    第2 項之情形，其違規地點相距6 公里以上、違規時間相隔
    6 分鐘以上或行駛經過一個路口以上。但其違規地點在隧道
    內者，不在此限。」，處罰條例第42條、第85條之1 第2 項
    第1 款分別定有明文。次按「行車遇有轉向、減速暫停、讓
    車、倒車、變換車道等情況時所用之燈光及駕駛人之手勢，
    應依下列規定：六、變換車道時，應先顯示欲變換車道方向
    之燈光或手勢。」、「汽車駕駛人，應依下列規定使用方向
    燈：二、變換車道時，應先顯示欲變換車道方向之燈光，並
    應顯示至完成轉彎或變換車道之行為。」道路交通安全規則
    第91條第1 項第6 款、第109條第2 項第2 款後段亦定有明
    文。
  ㈡經查，原告於事實概要欄所載時間，騎乘系爭機車行經高雄
    市○○區○○路000 號前、中正路8-1 號前有2 次「汽車駕駛人
    未依規定使用方向燈」」之違規行為，有被告提出之高雄市
    政府警察局仁武分局110 年10月8 日高市警仁分交字第1107
    3068400 號函、110 年8 月23日高市警仁分交字第11072110
    100 號函及採證光碟等附卷可稽，並經本院當庭勘驗採證光
    碟，勘驗結果為「畫面時間09：32：08-原告車輛NCN-7992
    在鳥松區中正路6-9號前，由慢車道向左變換車道至外側快
    車道，未全程使用方向燈、09：32：11-原告車輛經過東豐
    巷交岔路口、09：32：14-原告車輛行駛在鳥松區中正路8-1
    號前，由外側快車道向右變換車道至慢車道，未全程使用方
    向燈…影片結束。」等情，有本院111 年4 月26日勘驗筆錄
    在卷可查。足認原告駕駛系爭機車沿高雄市鳥松區中正路直
    行通過東豐巷交岔路口前後，各有第1、2次變換車道未全程
    使用方向燈之違規事實，洵堪認定。
　㈢原告主張其並未變換車道，只是要超車前車，且二次違規行
    為發生時間相距不及5秒，卻遭連續舉發顯不合理云云。惟
    查，本件採證光碟經勘驗結果顯示，原告欲超車前車而於過
    程中變換車道。惟不論原告之目的為何，駕駛人行駛中只要
    有變換車道之行為，即應全程使用方向燈，以警示後車駕駛
    人己身之行車動向，以策交通安全，並不因變換車道之目的
    是為超越前車而免除其使用方向燈之義務。又處罰條例第85
    -1條第2項第1款規定之適用，限行駛於高速公路或快速公路
    之車輛，本案違規地點為市區道路，即不符合上開規定；縱
    使適用或類推適用上開規定，惟原告係行駛經過1個路口以
    上，依該條第2項第1款規定，亦屬得連續舉發之違規行為，
    是以原告上開主張於法不合，不足採信。本件原告先後2次
    違規行為，係屬自然單一之事實上二行為，依行政罰法第25
    條規定「數行為違反同一或不同行政法上義務之規定者，分
    別處罰之」，自應分別予以處罰。
　㈣綜上所述，原告於上述時、地騎乘系爭機車通過路口前後確
    實各有1次「汽車駕駛人未依規定使用方向燈」之交通違規
    行為，被告分別予以裁罰，於法核無不合，原告猶執前詞置
    辯，訴請撤銷被告就原告第2次違規部分所裁處之原處分，
    為無理由，應予駁回。
六、本件判決基礎已臻明確，兩造其餘攻防方法及訴訟資料經本
    院斟酌後，核與判決結果不生影響，不另一一論述，併此敘
    明。
七、本件第一審裁判費為300 元，應由原告負擔，爰確定第一審
    訴訟費用額如主文第2 項所示。
據上論結，本件原告之訴為無理由，依行政訴訟法第237 條之7
、第237 條之8 第1 項、第237 條之9 第1 項、第236 條、第98
條第1 項本文，判決如主文。
中　　華　　民　　國　　111 　年　　4 　　月　　27　　日
　　　　　　　　　行政訴訟庭　法　官　吳文婷
上為正本係照原本作成。　　　　　　　　　
如不服本判決，應於判決送達後20日內，向本院提出上訴狀並表
明上訴理由（原判決所違背之法令及其具體內容或依訴訟資料可
認為原判決有違背法令之具體事實），其未載明上訴理由者，應
於提出上訴後20日內向本院補提理由書（上訴狀及上訴理由書均
須按他造人數附繕本，如未按期補提上訴理由書，則逕予駁回上
訴），並應繳納上訴裁判費新臺幣750 元。
中　　華　　民　　國　　111 　年　　4 　　月　　27　　日
                              書記官  洪嘉慧